臺灣高雄地方法院刑事判決　　　　　　　　　　　　　九十三年度訴字第一七號
　　公　訴　人　臺灣高雄地方法院檢察署檢察官
　　被　　　告　丙○○
　　指定辯護人　本院公設辯護人　丁○○
右列被告因違反毒品危害防制條例案件，經檢察官提起公訴（九十二年度偵字第一０
０六三、一一六四四號），本院判決如左：
      主  文
丙○○無罪。
      理  由
一、公訴意旨略以：被告丙○○與同案被告乙○○（另由本院通緝報結）基於共同意
    圖販賣而持有第一級毒品海洛因之犯意聯絡，為警於民國九十二年五月八日十三
    時許，在高雄市三民區○○○路二三一號處其二人駕駛之ＹＨ─二一五二號自小
    客車上，當場查獲乙○○身上持有毒品海洛因八小包（合計淨重０．五九公克）
    ，旋在被告之同意下，帶同警員前往其位於高雄市○○區○○路一二四巷三號三
    樓之三租住處搜索，扣得毒品海洛因十五小包（合計淨重二．七一公克）、夾鏈
  袋三大包等物，因認被告共同涉犯毒品危害防制條例第五條第一項之意圖販賣而
    持有第一級毒品海洛因罪嫌云云。
二、按犯罪事實應依證據認定之，無證據不得認定犯罪事實；不能證明被告犯罪者，
    應諭知無罪之判決，刑事訴訟法第一百五十四條第二項、第三百零一條第一項分
    別定有明文；又事實之認定，應憑證據，如未能發現相當之證據，或證據不足以
    證明，自不能以推測或擬制之方法，為裁判基礎；且認定犯罪事實所憑之證據，
    雖不以直接證據為限，間接證據亦包括在內，然無論直接或間接證據，其為訴訟
    上之證明，須於通常一般之人均不致有所懷疑，而得確信其為真實之程度者，始
    得為有罪之認定，倘其證明尚未達此一程度，而有合理之懷疑存在，即無從為有
    罪之認定（最高法院四十年台上字第八六號、七十六年台上字第四九八六號判例
    可資參照）；另毒品危害防制條例第五條第一項所指之意圖販賣而持有第一級毒
    品罪，係指行為人基於販賣營利以外之原因而購入毒品，其後始起意販賣圖利而
    言，亦即行為人除持有之行為外，尚有萌生轉賣營利之主觀犯意，方可成立該條
    犯罪。
三、本件公訴人認被告涉犯毒品危害防制條例第五條第一項之意圖販賣而持有第一級
    毒品罪嫌，無非係以：(一)同案被告乙○○於警詢時自白販賣第一級毒品海洛因之
    事實(二)證人戊○○於警詢時之證述(三)台灣高雄地方法院檢察署通訊監察書、通訊
    監察作業譯文表(四)被告於警詢、偵查中自白持有第一級毒品海洛因之事實(五)扣案
    之海洛因二十三小包、夾鏈袋三大包及法務部調查局鑑定通知書等為其主要論據
    。訊據被告對於為警當場查獲海洛因八小包（合計淨重零點五九公克，包裝重四
    點四八公克）及在其高雄市○○區○○路一二四巷三號三樓之三租住處起出海洛
    因十五小包（合計淨重二點七一公克，包裝重八點六七公克）、夾鏈袋三大包等
    物之事實，固坦承不諱，惟堅決否認有何意圖販賣而持有第一級毒品海洛因之犯
    行，辯稱：扣案的海洛因是我買來要自己施用的，約在查獲二個星期前買的，我
    沒有販賣的意圖，我有施用海洛因的習慣，一天施用四、五次或七、八次等語。
四、經查：
  （一）警方於九十二年五月八日十三時許，在高雄市三民區○○○路二三一號前，
        被告及同案被告乙○○所駕駛車牌號碼ＹＨ－二一五二號之自用小客車內，
        當場查獲同案被告乙○○身上持有海洛因八小包（合計淨重零點五九公克，
        包裝重四點四八公克），隨即經被告之同意，帶同警員前往其高雄市○○區
        ○○路一二四巷三號三樓之三租住處，起出海洛因十五小包（合計淨重二點
        七一公克，包裝重八點七六公克）及夾鏈袋三大包等物之事實，業據被告於
        警詢、偵查及本院坦承明確，並有查獲現場照片十二幀、扣押物品清單附於
        警卷可稽，又扣案之白粉二十三包經送鑑驗結果，均檢出含有海洛因成分，
        有法務部調查局九十二年六月十七日調科壹字第二二００一五三九七號鑑定
        通知書一紙在卷可憑（見九十二年度偵字第一００六三號卷第二九頁），是
        被告此部分之自白，核與事實相符，自堪信為真實。
  （二）又被告前於九十年間因施用毒品案件，經本院以九十年度毒聲字第九五八號
        裁定送觀察、勒戒後，認無繼續施用毒品之傾向，於九十年三月五日執行完
        畢釋放，復於九十一年間因施用第一級毒品案件，經台灣台南地方法院以九
        十一年度毒聲字第二七四號裁定送觀察、勒戒後，認有繼續施用毒品之傾向
        ，再經裁定令入勒戒處所施以強制戒治，於九十一年十一月十五日停止戒治
        出監，嗣於九十二年三月二十一日戒治期滿，又於九十二年間因施用第一級
        毒品案件，經本院以九十二年度毒聲字第三七三一號裁定令入勒戒處所施以
        強制戒治等情，有本院被告院內索引卡紀錄表、臺灣高等法院被告全國前案
        紀錄表及臺灣高雄地方法院檢察署刑案資料查註紀錄表各一份在卷可考，且
        經警將被告遭查獲後所採集之尿液，送請高雄市立凱旋醫院以氣相層析質譜
        儀分析法（ＧＣ／ＭＳ）檢驗之結果，亦呈嗎啡陽性反應，有該院九十二年
        五月十五日高市凱醫檢字第０一０六二號煙毒尿液檢驗成績書一份附卷可稽
        ，顯見被告確有施用第一級毒品海洛因之惡習無訛，佐以扣案之第一級毒品
        海洛因二十三小包，合計淨重三點三公克，已如前述，其數量甚少，以第一
        級毒品海洛因之高成癮性，對施用第一級毒品之人而言，持有此甚少之數量
        供己施用已有不足，自難憑此遽認其尚有販賣之意圖，是被告前開所辯扣案
        之海洛因係供己施用一節，即非無可採。
  （三）警方於上揭時地固另扣得夾鏈袋三大包，且所查獲之二十三小包海洛因重量
        固大約相同，然夾鏈袋乃十分容易取得之物品，價格亦甚為低廉，通常在市
        面上買得之夾鏈袋，亦多係整包販售，較少有一、二個零散販售之情形，有
        施用毒品習慣之人，將毒品等量分裝於夾鏈袋內，以便分次施用避免浪費或
        外出時攜帶施用之情，亦所在多有，且夾鏈袋之用途不一，未必僅能作為販
        售毒品之物，是亦難執此推認被告即有意圖販賣而持有毒品海洛因之犯行。
        又被告於本院供稱：查獲當天我們要去恆春、墾丁、台東玩三、四天，警方
        自乙○○身上查獲的八小包海洛因是我在車上交給她的，租住處查獲的夾鏈
        袋，其中大的夾鏈袋是我去大賣場買來裝拼圖用的，小的是乙○○以前做生
        意剩下，一部分我用來分裝毒品用的等語，而同案被告乙○○於本院則供稱
        ：查獲當天我們要去台中竹山玩，沒有計劃要玩幾天，我身上查獲的八小包
        海洛因是丙○○要施用的，因為出發當天放在桌上，我就順手拿起來放在口
        袋，租住處查獲的夾鏈袋都是我買來裝梅子粉用的，丙○○沒有使用這些夾
        鏈袋等語（見本院九十三年二月十二日準備程序筆錄），雖其二人就查獲當
        天欲前往旅遊之地點、乙○○身上查獲之八小包海洛因係被告在何處交付、
        被告租住處起出之夾鏈袋用途及係何人購入等情節均供述不一致，惟此僅能
        表示被告對於查獲當天之行程交待不清，或不願供出對於同案被告乙○○不
        利之實情，衡以其二人之同居關係，縱被告所辯顯有迴護同案被告乙○○之
        嫌，亦屬人之常情，與被告是否具有販賣毒品營利之意圖，並無必然之關係
        ，況並無證據證明被告有何積極販賣毒品之兜售行為，自難遽認被告主觀上
        有何將持有之毒品海洛因再行販賣營利之不法意圖。
  （四）再者，證人戊○○於警詢時係證稱：我曾向綽號「嫂阿」的女子購買過海洛
        因三、四十次，每次新台幣五百至一千元不等，經我當場指認乙○○的口卡
        片，確認就是販賣毒品給我的人沒錯等語（見警卷第十一頁），其並未指出
        被告有何兜售毒品之行為，且依證人戊○○所使用0000000000號
        行動電話自九十一年六月三十日起至同年九月八日止之通訊監察譯文所示（
        見警卷第三八至四五頁），證人戊○○均係以該行動電話與綽號「嫂阿」之
        女子聯絡購買毒品海洛因事宜，綜觀全篇譯文均未提及被告，且被告自九十
        一年三月二十九日起即遭法院裁定送觀察、勒戒，再施以強制戒治，迄至同
        年十一月十五日始停止戒治出監，有卷內台灣高等法院被告全國前案紀錄表
        所附之出入監紀錄為憑，可見被告於上開期間因施用毒品案件在監執行，主
        客觀上均無法與同案被告乙○○共同為販賣毒品之犯意聯絡或行為分擔，是
        尚難僅憑其二人之同居關係，即推認被告係基於共同販賣之意圖而持有毒品
        海洛因甚明。
  （五）此外，違反毒品危害防制條例第五條第一項之意圖販賣而持有第一級毒品之
        罪，其法定本刑為無期徒刑或十年以上有期徒刑，係屬重典，自須有積極證
        據或於通常一般之人均不致於有所懷疑，而得確信其為真實程度之間接證據
        ，始得據為認定被告有罪之證明，惟公訴人則未提出其他積極證據或於通常
        一般之人均不致於有所懷疑，而得確信其為真實程度之間接證據，俾資證明
        被告確有涉犯意圖販賣而持有第一級毒品之犯行，揆諸前揭規定及判例意旨
        ，即不得以推測或擬制之詞作為不利於被告之認定，是卷存證據既不足以證
        明被告有意圖販賣而持有第一級毒品海洛因之犯行，即難僅憑被告持有已分
        裝完成之海洛因二十三小包及夾鏈袋三大包等物，遽推論被告有將其持有之
        海洛因再行販賣藉以營利之意圖。此外，復查無其他積極證據足資證明被告
        有何公訴意旨所指之意圖販賣而持有海洛因犯行，既不能證明被告犯罪，自
        應為無罪之諭知。至被告另犯連續施用第一級毒品海洛因之行為，業經本院
        於九十二年十一月十日以九十二年度訴字第一五九六號號判刑確定，有台灣
        高等法院被告全國前案紀錄表一份附卷可參，被告持有扣案第一級毒品海洛
        因之低度行為，應為施用第一級毒品海洛因之高度行為所吸收，而不另論罪
        ，故亦不能論以持有第一級毒品罪，附此敘明。
據上論斷，應依刑事訴訟法第三百零一條第一項，判決如主文。
本案經檢察官甲○○到庭執行職務。
中      華      民      國      九十三      年      六      月    四    日
                                臺灣高雄地方法院刑事第十二庭
                                    審判長法官  張世賢
                                          法官  王啟明
                                          法官  鍾素鳳
右正本證明與原本無異。
如不服本判決，應於判決送達後十日內，向本院提出上訴狀。
                                        書記官  陳瓊芳
中      華      民      國      九十三      年      六      月七    日
